臺灣士林地方法院刑事判決
110年度審交訴字第76號
公  訴  人  臺灣士林地方檢察署檢察官
被      告  李明龍


上列被告因公共危險案件，經檢察官提起公訴（110年度調偵字
第973號），被告於本院準備程序時就被訴事實為有罪陳述，經
本院合議庭裁定由受命法官獨任改行簡式審判程序審理，並判決
如下：
    主  文
李明龍犯駕駛動力交通工具發生交通事故，致人傷害逃逸罪，處
有期徒刑陸月，如易科罰金，以新臺幣壹仟元折算壹日。緩刑貳
年，緩刑期間付保護管束，並應接受法治教育課程肆小時。
    事實及理由
一、本案被告李明龍所犯者為刑事訴訟法第273 條之1 第1 項所
    定死刑、無期徒刑、最輕本刑為3 年以上有期徒刑以外之罪
    ，且非高等法院管轄之第一審案件，而被告就被訴事實為有
    罪之陳述，經告知簡式審判程序之旨，並聽取被告及檢察官
    之意見後，本院合議庭裁定由受命法官獨任改行簡式審判程
    序，是本案之證據調查，依刑事訴訟法第273 條之2 規定，
    不受同法第159 條第1 項、第161 條之2 、第161 條之3 、
    第163 條之1 及第164 條至第170 條等規定之限制，合先敘
    明。
二、本件犯罪事實及證據，除均引用檢察官起訴書之記載（如附
    件）外，另補充證據如下：被告李明龍於本院民國110 年12
    月14日準備程序及審理時所為之自白。
三、論罪科刑
  ㈠按行為後法律有變更者，適用行為時之法律。但行為後之法
    律有利於行為人者，適用最有利於行為人之法律，刑法第2
    條第1 項定有明文。查被告李明龍行為後，刑法第185 條之
    4 業於110 年5 月28日經總統以華總一義字第11000050241
    號令修正公布，自110 年5 月30日起施行，修正前刑法第18
    5 條之4 規定：「駕駛動力交通工具肇事，致人死傷而逃逸
    者，處1 年以上7 年以下有期徒刑」，修正後該條文規定：
    「駕駛動力交通工具發生交通事故，致人傷害而逃逸者，處
    6 月以上5 年以下有期徒刑；致人於死或重傷而逃逸者，處
    1 年以上7 年以下有期徒刑。犯前項之罪，駕駛人於發生交
    通事故致人死傷係無過失者，減輕或免除其刑」。修正後刑
    法第185 條之4 第1 項規定，將「肇事」修正為「發生交通
    事故」以資明確外，亦就違反注意義務之情節、法益侵害之
    程度，訂定不同之法定刑度，以合於司法院釋字第777 號解
    釋所揭示就犯罪情節輕微個案，原法定刑有顯然過苛之處罰
    ，不符憲法罪刑相當原則之意旨。經比較新舊法結果，修正
    後第1 項前段規定之法定刑、第2 項規定之構成要件減免，
    均較修正前之規定為輕，自以修正後刑法第185 條之4 第1 
    項前段規定較有利於被告，依刑法第2 條第1 項但書之規定
    ，本案應適用修正後刑法第185 條之4 第1 項前段規定論處
    。
  ㈡本件車禍事故之發生，係因被告騎乘機車疏未注意轉彎車應
    禮讓直行車先行，貿然左轉，以致被害人謝佳惠騎車閃避不
    及，碰撞成傷，有被告供述、被害人證述、監視器錄影畫面
    翻拍照片、現場圖、臺北市政府警察局道路交通事故初步分
    析研判表等附卷可稽，是被告就本案事故之過失責任明確，
    核其所為，係犯刑法第185 條之4 第1 項前段之駕駛動力交
    通工具發生交通事故致人傷害逃逸罪。
  ㈢被告為29年10月30日出生，有個人戶籍資料（完整姓名）查
    詢結果在卷可證，其於行為時已滿80歲，爰依刑法第18條第
    3 項規定，減輕其刑。
　㈣爰審酌被告雖知發生交通事故導致被害人倒地成傷，卻未留
    在現場適時給予救護或報警處理，旋即逕自離去，所為實值
    非難。惟念被告犯後坦承犯行，且於偵查中已就過失傷害部
    分賠償被害人損失，有臺北市大同區調解委員會調解書附卷
    可稽，態度尚稱良好，兼衡其無前科之素行、犯罪情節、對
    公共安全及個人生命身體法益所生危害，暨被告自陳國小畢
    業之教育智識程度、已屆81歲高齡、已婚、目前退休之家庭
    生活經濟狀況等一切情狀，量處如主文所示之刑，並諭知易
    科罰金之折算標準。
四、被告李明龍未曾因故意犯罪受有期徒刑以上刑之宣告，有臺
    灣高等法院被告前案紀錄表在卷可佐，其因一時輕率失慮，
    致罹刑典，惟犯後已坦承犯行，尚有悔意，且與被害人謝佳
    惠成立調解，業如前述，經此偵審程序及科刑教訓後，應當
    知所警惕。再酌以刑罰固屬國家對於犯罪行為人，以剝奪法
    益之手段，所施予之公法上制裁，惟其積極目的，仍在預防
    犯罪行為人之再犯，故對於惡性未深者，若因偶然觸法即令
    其入獄服刑，誠非刑罰之目的，考量被告已年逾80歲，如令
    其入監執行短期自由刑，非但對年長者之身體、心理造成重
    大負擔，對其再社會化亦未必有所助益，因認前揭刑之宣告
    以暫不執行為適當，爰依刑法第74條第1項第1款規定，宣告
    緩刑2年，用啟自新。然為使被告能於本案從中深切記取教
    訓，促使其日後得以知曉遵守法律，避免其再度犯罪，並導
    正其前開偏差行為，爰依刑法第74條第2項第8款規定，命被
    告接受4小時之法治教育課程，並依刑法第93條第1項第2款
    規定，諭知於緩刑期間付保護管束，期使被告明瞭其行為所
    造成之損害，並能藉此培養正確法治觀念，而於日後謹慎行
    事。另倘被告於本案緩刑期間，違反上開所定負擔情節重大
    ，足認原宣告之緩刑難收其預期效果，而有執行刑罰之必要
    ，依刑法第75條之1第1項第4款規定，得撤銷其緩刑之宣告
    ，併予敘明。
據上論斷，依刑事訴訟法第273條之1第1項、第299條第1項前段
、第310條之2、第454條第2項，刑法第2條第1項但書、第185 條
之4第1項前段、第18條第3項、第41條第1 項前段、第74條第1項
第1款、第2項第8款、第93條第1項第2款，判決如主文。
本案經檢察官許梨雯提起公訴，檢察官張尹敏到庭執行職務。
中　　華　　民　　國　　111 　年　　1 　　月　　11　　日
                  刑事第九庭法  官  蘇怡文
上正本證明與原本無異。　　　　　　　　　　
因疫情而遲誤不變期間，得向法院聲請回復原狀。
如不服本判決應於收受送達後20日內向本院提出上訴書狀，並應
敘述具體理由。其未敘述上訴理由者，應於上訴期間屆滿後20日
內向本院補提理由書（均須按他造當事人之人數附繕本）「切勿
逕送上級法院」。
                            書記官  林孟君     
中　　華　　民　　國　　111 　年　　1 　　月　　11　　日
附錄本案論罪科刑法條全文：
中華民國刑法第185條之4
駕駛動力交通工具發生交通事故，致人傷害而逃逸者，處6月以
上5年以下有期徒刑；致人於死或重傷而逃逸者，處1年以上7年
以下有期徒刑。
犯前項之罪，駕駛人於發生交通事故致人死傷係無過失者，減輕
或免除其刑。

附件：
臺灣士林地方檢察署檢察官起訴書
                                    110年度調偵字第973號
　　被　　　告　李明龍　男　80歲（民國00年00月00日生）
　　　　　　　　　　　　住臺北市○○區○○街00○0號4樓
　　　　　　　　　　　　國民身分證統一編號：Z000000000號
上列被告因公共危險案件，已經偵查終結，認應該提起公訴，茲
將犯罪事實及證據並所犯法條分敘如下：
　　　　犯罪事實
一、李明龍於民國110年3月31日10時36分許，騎乘車號000-0000
    號普通重機車，沿臺北市大同區延平北路4段北往南行駛，
    至同段70號前，欲左轉迪化街2段268號，其應注意轉彎車應
    禮讓直行車，適有謝佳惠騎乘車號000-000號之普通重機車
    ，沿延平北路4段南往北行駛，於上開路口，因李明龍疏未
    注意禮讓直行車先行（過失傷害部分另為不起訴處分），謝
    佳惠見李明龍所駕駛之上開普通重機車突然左轉，閃避不及
    ，2車發生碰撞，致謝佳惠受有右側髖部挫傷、右手擦傷等
    傷害。李明龍見謝佳惠人車倒地，知悉自己駕駛動力交通工
    具發生交通事故致人受傷，竟基於肇事逃逸之犯意，未停留
    現場、施予救護、報警處理或協助就醫，復未向謝佳惠表明
    身分或經對方同意，即逕行騎車逃逸。嗣警方接獲謝佳惠報
    案後循線查獲。
二、案經謝佳惠告訴暨臺北市政府警察局大同分局報告偵辦
　　　　證據並所犯法條
一、證據清單及待證事實
編號 證據名稱 待證事實 1 被告李明龍之供詞。 被告與告訴人謝佳惠所駕駛之機車有於上揭時地發生碰撞，被告見告訴人人車倒地，仍逕 自離開現場之事實。 2 證人即告訴人謝佳惠警詢、偵訊之證詞，告訴人之談話紀錄表。 被告肇事逃逸之犯行。 3 告訴人之診斷證明書、現場監視器錄影檔案翻拍照片10張、車損照片2張、臺北市政府警察局道路交通事故初步分析研判表、道路交通事故現場圖、 道路交通事故調查報告表 被告肇事逃逸之犯行。 
二、核被告李明龍所為，係犯刑法第185條之四第1項前段肇事逃
    逸罪嫌。
三、依刑事訴訟法第251條第1項提起公訴。
  　此　致
臺灣士林地方法院
中　　華　　民　　國　 110　　年　　10　　月　　28　　日
　    　　　　　　　　　　　　檢察官  許  梨  雯
本件正本證明與原本無異
中　　華　　民　　國　 110　　年　　11　　月　　5 　　日
                              書記官  孫  婉  娟
所犯法條：
中華民國刑法第185條之4
駕駛動力交通工具發生交通事故，致人傷害而逃逸者，處 6 月
以上 5 年以下有期徒刑；致人於死或重傷而逃逸者，處 1 年以
上 7 年以下有期徒刑。
犯前項之罪，駕駛人於發生交通事故致人死傷係無過失者，減輕
或免除其刑。